臺灣高等法院刑事判決　　　　　　　93年度上訴字第1074號
上　訴　人　台灣台北地方法院檢察署檢察官
被　　　告　庚○○
選任辯護人　陳　明　律師
上列上訴人因被告偽造有價證券等案件，不服臺灣臺北地方法院
92年度訴字第1760號，中華民國93年3月12日第一審判決（起訴
案號：臺灣臺北地方法院檢察署91年度偵續字第782號），提起
上訴，本院判決如下：
    主  文
上訴駁回。
    理  由
壹、公訴意旨：
　　公訴意旨略以：被告庚○○為百美特股份有限公司（下稱百
  　美特公司）總經理，其妻己○○（另經檢察官為不起訴處分
    ）則為名義負責人，百美特公司實際由被告經營，並由其以
    百美特公司及己○○名義開立票據以支應公司營運。期間被
    告因另與丙○○共同經營環保事業需不動產為擔保，而由百
    美特公司及丙○○經營之公司各以新臺幣（下同）一千二百
    萬元向告訴人乙○○購買宜蘭市之房屋各一棟，其中百美特
    公司應付款項已經付清，丙○○應付部分則分文未償。後百
    美特公司於民國八十七年三月十九日變更負責人為丁○，被
    告明知丁○並未授權其以百美特公司名義開立面額新臺幣（
    下同）一千二百萬元之本票，竟因丙○○上開未給付款項受
    告訴人追討及為求繼續經營環保事業，而基於意圖供行使之
    用及意圖為自己不法之所有之概括犯意，利用其仍在百美特
    公司任職及告訴人不知百美特公司負責人已經變更之機會，
    先答允告訴人以百美特公司名義購買原出售予丙○○之房屋
    ，而於同年四月二十日，在臺北市中正區○○○路○段八八
    號十七樓，冒以百美特公司名義，簽發ＸＢ0000000
    號、面額一千二百萬元之本票（如附表一所示）交付予告訴
    人，致告訴人陷於錯誤而將原丙○○購買之房屋出售予百美
    特公司。復於附表二所示發票日在百美特公司，冒以百美特
    公司名義簽發如附表二所示之本票八紙向告訴人調借現款，
    致告訴人誤為丁○有所同意而允為借款，因此詐得六百三十
    二萬七千九百九十七元。嗣上開本票均遭退票，被告又置之
    不理拒不償還，告訴人始知受騙，因認被告涉有刑法第二百
    零一條之偽造有價證券，及同法第三百三十九條第一項之詐
    欺取財罪嫌云云。
貳、法律規定及判決例：
    按犯罪事實應依證據認定之，無證據不得認定犯罪事實；又
    不能證明被告犯罪者，應諭知無罪之判決，刑事訴訟法第一
    百五十四條第二項、第三百零一條第一項分別定有明文。次
    按告訴人之告訴，係以使被告受刑事訴追為目的，是其陳述
    是否與事實相符，仍應調查其他證據以資審認，最高法院五
    十二年臺上字第一三００號判例可資參照。
、起訴論據及被告之供述暨辯解：
    公訴人認被告涉有前開罪嫌，無非以被告庚○○之供述，及
　  告訴人乙○○之指述、證人丙○○、壬○○、戊○○之證詞
    ，並有以百美特公司名義開立編號XB0000000、XB0000000、
    TH0000000、TH0000000、TH0000000～TH0000000之本票、百
    美特公司原僅購買宜蘭市房屋一棟之買賣契約書等為其論據
    。訊據被告固坦承有於上揭時地以百美特公司名義簽發上開
    本票，惟堅詞否認有何偽造有價證券及詐欺之犯行，辯稱：
    因變更負責人登記係由丁○委託會計師辦理，而丁○辦妥百
    美特公司負責人變更登記後，並沒有通知伊，故伊簽發面額
    一千二百萬元之本票時，尚不知百美特公司之負責人已變更
    為丁○；而百美特公司負責人變更為丁○後，因丁○都沒來
    公司，而伊為百美特公司之總經理，仍須維持公司繼續營運
    ，故並非無權簽發上開本票，且如附表二所示之本票並非向
    告訴人乙○○調現，而是支付利息或換票，沒有因而再取得
    現金等語。
肆、本院之判斷：
一、百美特公司與被告之職務及權限：
    百美特公司於民國八十四年七月五日核准設立，經營環保機
    械設備之代理經銷買賣、維修，廢水、廢棄物之處理，工廠
    整廠設備之規劃設計、維護保養及諮詢顧問等業務，被告庚○○（原名陳煇星，後改名陳禧慶，再改名庚○○）為百美
    特公司總經理，並為該公司之實際負責人，其妻己○○則為
    名義負責人。八十六年十一月間百美特公司標得山豬窟廢棄
    物處理工程，與臺北市政府環保局簽訂『有機廢棄物堆肥化
    處理契約』，資金需求孔急，百美特公司乃決議增資，釋出
    百美特公司增資股份予丁○，丁○以議價方式取得股權因而
    成為百美特公司股東。嗣第二次增資時，丁○股權大於百分
    之五十，八十七年一月二十二日經該公司股東會議決變更負
    責人為丁○，旋於同年三月十九日完成變更登記，除據被告
    供承（見原審卷第一二九頁），證人辛○○於本院準備程序
    中證實外（見本院九十三年五月二十五日準備程序筆錄），
    並有經濟部公司基本資料查詢紀錄、百美特公司登記案卷（
    卷面記載之公司名稱為該公司原始名稱百美特有機有限公司
    ）、法務部戶役政連結作業系統查詢紀錄、百美特公司八十
    七年一月二十二日股東會議紀錄等資料在卷可按。而被告庚○○自84年起即擔任百美特公司總經理，87年1月22日股東
    會決議（第二次增資會議）推選丁○為公司負責人，87年3
    月19日完成負責人為丁○變更登記，被告庚○○均仍擔任百
    美特公司總經理，至88年11月遭解除總經理職務止，業據被
    告供明，並經證人辛○○、戊○○證實無訛。
二、附表一、二所示本票之簽發：
  (一)被告簽發附表一、二所示本票之緣由：
    1.被告簽發附表一所示以華銀圓山分行為付款人，發票日87
      .04.20，到期日空白，票號ＸＢ0000000號，面額
      甲○○○○○○○乙紙：
      86年間被告因與案外人丙○○共同經營環保事業，需不動
      產為擔保向銀行融資，乃由百美特公司及丙○○經營之圓
      中正企業股份有限公司各以一千二百萬元向告訴人乙○○
      購買宜蘭市之房屋各一棟（被告庚○○於八十六年三、四
      月間簽發以百美特公司為發票人86.6.30四百萬元支票、
      86.8.31四百萬元支票、86.8.31四百萬元支票等三張支票
      ，面額計一千二百萬元；丙○○亦於八十六年三、四月間
      簽發圓中正三張支票，面額計一千二百萬元），登記予丙○○及其公司名下，即宜蘭市○○路○段九十一巷六十三
      號由百美特公司買受，登記在丙○○名下，宜蘭市○○路
      ○段九十一巷六十五號由圓中正企業股份有限公司買受，
      登記在圓中正企業股份有限公司名下，擬透過丙○○及其
      所經營之圓中正公司向銀行提供擔保融資，嗣百美特公司
      應付購屋款項已經兌現付清，而丙○○所簽發圓中正企業
      股份有限公司三張支票，面額計一千二百萬元，則跳票未
      付款，告訴人乙○○欲取消契約取回房子，然因百美特公
      司已於八十六年十一月十九日與臺北市政府環保局正式簽
      訂有機廢棄物堆肥化處理契約，亟需向銀行融資週轉，經
      被告、告訴人乙○○及丙○○三人商議後，由被告接手丙○○所購該屋，並由被告以百美特公司名義簽發面額甲○○○○○○○交付乙○○，告訴人乙○○則同意延展半年
      ，並將跳票之二紙票據（丙○○本票及圓中正公司支票各
      一紙）交還丙○○，被告乃冒以百美特公司名義，簽發附
      表一所示以華銀圓山分行為付款人，發票日87.04.20，到
      期日空白，票號ＸＢ0000000號，面額甲○○○○○○○乙紙交付予乙○○履行保證債務（八十七年四月二
      十日被告庚○○開立發票日87.04.20，面額一千二百萬元
      之本票給告訴人乙○○，乙○○有提示但退票）等情，業
      據被告供承不諱，並經證人丙○○、乙○○證述在卷，復
      有上開簽發之部份本票、宜蘭市○○路○段九十一巷六十
      三號及六十五號之房地產買賣契約書二份在卷足憑。
    2.被告簽發附表二所示自發票日87.07.04起至88.02.11止之
      本票：
      被告庚○○以百美特公司名義，於附表二所示發票日87.
      07.04、87.10.12、87.12.24、88.0 1.12、88.01.29、88
      .02.11，在百美特公司開立附表二所示本票交付乙○○，
      後該等本票皆經提示退票，亦據被告供認無訛，並經證人
      乙○○指證不移。又被告所以以百美特公司名義簽發如附
      表所示之八紙本票，觀諸該等本票之面額確有許多係小額
      且非整數者，告訴人亦在告訴狀中自承被告自八十六年十
      一月間起即有以百美特公司簽發之票據向其借款之情形，
      復未提出其就如附表所示之本票有另行交付借款之證據，
      是被告稱該等本票係為支付之前百美特公司向告訴人借款
      之利息或換回之前百美特公司向告訴人借款之票據等語，
      尚難謂不可採。
  (二)被告有無簽發附表一、二所示本票之權限：
    1.被告簽發附表所示之本票時負責人已變更為丁○，惟仍任
    　百美特公司總經理，公司之銀行支票、印鑑均未變更：
      查被告自84年起即擔任百美特公司總經理，期間因丁○加
      入投資，並取得百分之五十以上之股份，固於87年1月22
      日股東會決議（第二次增資會議）推選丁○為負責人，並
      於87年3月19日完成變更負責人登記（由己○○變更為丁○），業據證人辛○○證實，並有87年1月22日股東會議
      紀錄（見士林檢88他字第1374號卷第131-134頁）、百美
      特公司登記案卷（卷面記載之公司名稱為該公司原始名稱
      百美特有機有限公司）存卷為憑。被告係百美特公司總經
      理，前亦為百美特公司實際負責人，其自承確實曾參與87
      年1月22日議決變更負責人為丁○之該次股東會議（見原
      審卷第124頁），難以諉稱，不知公司負責人已變更，所
      辯不知更換負責人云云，固不足採。而87.04.20簽發附表
      一所示以華銀圓山分行為付款人，發票日87.04.20，到期
      日空白，票號ＸＢ0000000號，面額甲○○○○○○○乙紙交付予乙○○履行保證債務，及於附表二所示發
      票日87.07.04、87.10.12、87.12.24、88.01.12、88.01.
      29、88.02.11，在百美特公司開立附表所示本票，向乙○○調借現款或延長借款期限，其時間雖均發生於公司負責
      人變更登記（87.03.19）後，惟均在88年11月間被告庚○○被解除總經理職務之前，至88年11月間被告總經理職務
      遭解除以前，被告庚○○仍任百美特公司總經理，未曾調
      整，公司之銀行支票、印鑑均為「百美特公司」「己○○
      」未經變更，被告既任百美特公司總經理，簽發上開本票
      ，難謂有何偽造可言。
    2.被告之經理權有無受不得簽發百美特公司票據之限制？
      (1)負責人變更為丁○後之業務經營：
        證人即丁○之子戊○○於本院證稱：丁○中風行動不便
    　　（見本院93年10月19日準備程序筆錄），而證人即前百
        美特公司秘書壬○○於原審法院審理時結證稱：丁○長
        期不在台灣，伊都找不到他，在伊離職之前，百美特公
        司都是由被告經營，僅有時丁○之子戊○○會來公司問
        一下有沒有什麼事，都是過來一下就走了等語（見原審
        卷第107頁），又稱：「（問：在丁○父子開始和你們
        公司同仁有所接觸後，到公司被房東請走，這當中有沒
        有誰曾向你們同仁提過丁○父子與被告在公司經營上權
        責如何劃分？）好像一直都沒有很明確的提起過，因為
        公司人事很精簡，所以平常大家都像一家人一樣，所以
        能支援就支援，沒有很明確的劃分」、「（問：林董事
        長和戊○○有無向同仁提過那些事是被告不能做的？）
        沒有。」（見原審卷第108頁），核與被告於原審中所
        辯：丁○父子從來就沒有提過對總經理的職權做何限制
        等語相符（見原審卷第108頁），足見百美特公司於87
        年1月22日股東會決議（第二次增資會議）推選丁○為
        負責人後，仍由被告實際經營，且權限未遭限制。
      (2)百美特公司銀行支票存戶印鑑章未辦理變更，負責人小
        章仍一直沿用己○○的印鑑章：
        丁○被推選為負責人後，明知百美特股份有限公司之銀
        行支票、印鑑章均在被告手上，銀行支存帳戶之大章為
        公司章，負責人小章仍一直沿用己○○的印鑑章，未辦
    　　理變更，至88年11月間被告庚○○被解除總經理職務後
    　　，提出自訴控告被告，在90年間被告才交出支票及印鑑
        章，業據被告供明，並經證人壬○○證稱：丁○及戊○○並沒有拿走或要求拿走支票印鑑章，也沒有向公司同
        仁提過被告不能做那些事等語，另證人即丁○之子戊○○在偵查中證稱：伊父親擔任百美特公司負責人之後，
        其實票大部分時間均在被告手中，印鑑章也在被告手上
        ；「（問：有無變更過印鑑？）有，但我們很相信庚○○，所以都是庚○○在處理」等語（見偵查卷第126頁
        反面），再參以上開本票之退票理由單並未以發票章不
  　　　符退票自明，可知丁○擔任百美特公司之負責人後，仍
  　　　將公司業務交由被告處理，且未取走印鑑章或變更公司
    　　支存帳戶負責人印章，因開票時，被告仍係百美特公司
      　總經理，有為百美特公司管理事務及簽名之權，有權代
        表公司簽發票據，且公司大小章並非偽造，應無偽造有
        價證券問題。被告辯稱：百美特公司負責人變更為丁○
        後，因丁○都沒來公司，而伊至88年10月間丁○將伊解
        職為止，均仍為百美特公司之總經理，而有簽發公司票
        據維持公司營運之必要等語，應可採信。
      (3)綜上所述，被告以百美特公司名義簽發上開本票時，既
        仍為該公司之總經理，有為百美特公司管理事務及簽名
        之權，而丁○擔任負責人後又未對被告之經理權予以不
        得簽發公司票據之限制，是被告應非無權以百美特公司
        名義簽發上開本票，應堪認定。
    3.股東會議後，丁○曾將公司支票本收回，是否限制被告簽
      發票據之權限問題：
      (1)87年1月22日股東會決議（第二次增資會議）推選丁○
        為負責人當日，由被告將華南銀行圓山分行，帳號0000
        0000000-0票號ZB0000000-ZB0000000支票乙本移給丁○
        之子戊○○簽收，另為公司營運開銷之需，只留了少部
        分支票在公司等情，業據被告承認丁○有將公司支票本
        收回只留部分支票之情事（見原審卷第九三頁），復經
        證人戊○○、壬○○證實在卷（見原審卷第101頁、第
        106頁、本院94年3月31日準備程序筆錄），堪認屬實。
        此固為丁○個人限制被告簽發支票張數之措施，惟其所
        為有無法律依據？是否係對被告之經理權不得簽發百美
        特公司票據之限制？攸關被告有無簽發附表一二所示票
        據之權限，應予探究。
      (2)按「經理人之職權，除章程規定外，並得依契約之訂定
        。經理人在公司章程或契約規定授權範圍內，有為公司
        管理事務及簽名之權。」「經理人不得變更董事或執行
        業務股東之決定，或股東會或董事會之決議，或逾越其
        規定之權限。」「公司不得以其所加於經理人職權之限
        制，對抗善意第三人。」，公司法第31條、第33條、第
        36條分別定有明文。又公司經理人有為公司為營業上所
        必要之一切行為之權限，其為公司為營業上所必要之和
        解，除其內容法律上設有特別限制外，並無經公司特別
        授權之必要，此為經理權與一般受任人權限之不同處，
        最高法院著有67年台上字第2732號判例足資參照。又百
        美特公司公司章程第17條（87.1.22修定）規定：「本
        公司得設總經理一人，副總經理及經理若干人，除總經
        理由董事會過半數同意任免外，經理級人員以上由總經
        理提名，提請董事會過半數同意任免之。」。本件被告
        係依百美特公司章程規定由董事會過半數同意任命為總
        經理，在公司章程或契約規定授權範圍內，有為公司管
        理事務及簽名之權，即有為公司為營業上所必要之一切
        行為之權限，而百美特公司為股份有公司組織，被告不
        得變更股東會或董事會之決議，或逾越其規定之權限。
        易言之，唯有股東會或董事會決議可限制其權限，股東
        或董事個人雖可行使公司法所定之權利，惟尚無限制總
        經理權限可言，準此，丁○雖曾將公司支票本收回，另
        為公司營運開銷之需，只留了少部分支票在公司，惟未
        見股東會或董事會有何限制被告總經理權限之決議，揆
        諸前揭規定，應屬丁○個人限制被告簽發支票張數之措
        施，難謂係對被告之經理權不得簽發百美特公司票據之
        限制，自明。
三、被告所為是否構成詐欺罪之判斷：
  (一)關於簽發附表一所示本票乙紙部分：
    被告於八十六年三、四月間（負責人變更前）簽發以百美特
    公司為發票人，86.6.30四百萬元、86.7.31四百萬元、86.8
  　.31 四百萬元支票三張支票計一千二百萬元向告訴人乙○○
    購買宜蘭市之房屋，百美特公司購屋應付款項已經兌現付清
    ，嗣因丙○○以圓中正公司購屋所簽發支票跳票，告訴人乙○○欲取消契約退還支票取回房子，然因百美特公司已於86
    年11月19日與臺北市政府環保局正式簽訂有機廢棄物堆肥化
    處理契約（參偵卷第一三一頁），被告亟需向銀行融資，經
    三人商議後，被告同意接手丙○○所購該屋，並以百美特公
    司名義簽發面額甲○○○○○○○（發票日87.04.20、到期
    日空白、票號XB0000000），告訴人則同意延展半年，並將
    跳票之二紙票據（丙○○本票及圓中正公司支票各一紙）交
    還丙○○等情，業如前述，而前於86年11月間由告訴人乙○○與被告即另行研議成立「富源昌環保工程股份有限公司」
    共同經營環保事業，百美特公司確於86年11月19日與臺北市
    政府環保局正式簽訂有機廢棄物堆肥化處理契約，再轉由富
    源昌環保工程股份有限公司施作承攬，富源昌公司復於89年
    1月28日與負責人丁○協議，受讓百美特公司前開契約之所
    有權利義務，業據證人乙○○證實，並有百美特公司與臺北
    市政府環保局簽訂機廢棄物堆肥化處理契約（參偵卷第一三
    一頁）及富源昌公司受讓百美特公司前開契約之所有權利義
    務協議書（見偵卷第一三八頁）足憑，則被告自無施用詐術
    ，告訴人乙○○亦無陷於錯誤可言。
  (二)被告簽發附表二所示本票八紙部分：
    被告庚○○以百美特公司名義，於附表二所示發票日簽發之
    本票，係向乙○○調借現款或延長借款期限，亦據被告供認
    無訛，並經證人乙○○指證在卷。而被告既非無權簽發百美
    特公司之本票，已如前述，甚且告訴人在偵查中曾自承：八
    十七年六、七月時，伊已知百美特公司之負責人變更為丁○
    ，被告簽發給伊如附表所示之本票時伊就知道了。（問：你
    已知董事長換人，為何還收？）被告只是做保證，他說他會
    拿回去等語（偵卷第90－91頁），從而，告訴人「明知」百
    美特公司之負責人已變更為丁○，仍收受附表二所示本票，
    應無陷於錯誤，被告所為與詐欺罪構成要件有別。
四、維持原判決及駁回上訴之理由：
    綜上所述，被告並無公訴人所指之偽造有價證券及詐欺犯行
    ，揆諸首揭法條，原審為被告無罪判決之諭知，於法並無違
    誤。檢察官上訴意旨另以：(一)公訴人於審理中屢次聲請傳喚
    告訴人丙○○、證人丁○、戊○○、辛○○等人，並聲請調
    閱百美特公司票據信用紀錄，……，詎原審根本未傳喚所有
    證人，亦未調閱相關票據紀錄，對於相牽連之併辦案件，完
    全未予查證，判決理由中亦未敘明不予查證之理由為何，顯
    有應於審判期日調查證據而未予調查之判決違背法令情事等
    語。惟查：1.原審法院已於判決理由欄說明：「本件被告既
    經判決無罪，則與移送併辦部分（台灣士林地方法院檢察署
    九十年度偵字第一一二０九號）自無裁判上一罪之關係，而
    無從併予審理，應退由檢察官另為適法之處置。」等語，上
    訴意旨上開指摘即無理由；2.除證人丁○因中風行動不便無
    法出庭，業經證人戊○○供明（見本院九十三年十月十九日
    準備程序筆錄）外，其餘證人丙○○、戊○○、辛○○等人
    均分別傳訊到庭並進行交互詰問在案；3.至於百美特公司票
    據信用紀錄，原起訴檢察官已調閱在卷，自無必要重複調閱
    。(二)被告於審理中自承：簽發百美特公司係爭票據用以擔保
    案外人丙○○價金一千二百萬元之支付，則被告所為實質上
    係以公司名義為保證行為，依公司法及民法之規定，除依法
    律規定或公司章程規定外，被告均不得為之，則被告既未取
    得告訴人丁○之授權，亦未能提出公司章程作為其以公司名
    義為保證行為之依據，原審不查，遽而認定該紙票據與公司
    業務相關，實與被告、證人及告訴人等供述，及卷附證據相
    違等語。惟查：被告所以以百美特公司名義簽發面額一千二
    百萬元之本票予告訴人，係因被告前與丙○○共同經營環保
    事業需不動產為擔保，而由百美特公司及丙○○經營之公司
    各以一千二百萬元向告訴人購買宜蘭市之房屋各一棟，嗣因
    丙○○無法支付其應付部分，被告為求環保事業之繼續經營
    ，乃買下原由丙○○買受之房屋，並簽發上開本票支付價金
    等情，業據被告、告訴人及證人丙○○供述屬實。由此可見
    ，該紙本票之簽發係為購買原由丙○○買受之房屋，並非保
    證。另簽名於支票而為發票者，應依票據法之規定負發票人
    之責任，不得僅憑支票上之發票行為，而主張發票人應負民
    法上之保證責任，上訴意旨認被告簽發該本票係保證行為，
    不無誤會。(三)系爭票據之金額至為龐大，關係百美特公司權
    益甚鉅，並影響百美特公司之存續，被告在無何授權，亦未
    徵詢負責人同意下，依被告所述係自行擅斷簽此巨額本票，
    顯係偽造無疑等語。惟查：百美特公司變更負責人為丁○後
    ，並未立即變更百美特公司銀行支存帳戶之負責人小章，此
    觀諸上開本票之退票理由單並未以發票章不符退票自明，可
    知丁○擔任百美持公司之負責人後，仍將公司業務交由被告
　　處理，且未取走印鑑章或變更公司支存帳戶負責人印章，本
  　件被告擔任總經理，本有為公司為營業上所必要之一切行為
　　之權限，無須再經公司特別授權之必要（最高法院67年台上
  　字第2732號判例參照），而被告之經理權並未受不得簽發百
    美特公司票據之限制，已如前述，應無偽造票據可言。(四)另
    被告前為百美特公司實際負責人，且卷附公司會議紀錄亦載
  　明在八十七年一月二十二日，被告即已參與公司決議變更負
    責人為告訴人丁○，被告所辯不知更換負責人云云，顯不足
    採，亦如前述，惟被告之經理權並未受不得簽發百美特公司
    票據之限制，所為僅係是否構成刑法背信罪責而已（詳下述
    ），本件檢察官上訴，為無理由，應予駁回。
五、併辦部分（臺灣士林地方法院檢察署93年度偵字第2920號，
    90年度偵字第11209號退案後改分）之處理：
    本件被告既經判決無罪，則與移送併辦部分（臺灣士林地方
    法院檢察署90年度偵字第11209號）自無裁判上一罪之關係
    ，而無從併予審理，應退由檢察官另為適法之處置。
六、被告另涉其他罪嫌之移送偵處：
    按刑法第三百四十二條之背信罪，係以受他人之委任為他人
    處理事務，意圖為自己或第三人之不法利益，或損害本人之
    利益而為違背其任務之行為，致生損害於其本人，為其成立
    要件。又刑法第三百四十二條第一項之背信罪，係指為他人
    處理事務之受任人，意圖為自己或第三人不法之利益，或損
    害本人之利益，而違背其任務之行為而言。所謂「違背其任
    務」，除指受任人違背委任關係之義務外，尚包括受託事務
    處分權限之濫用在內，如此始符合本條規範受任人應誠實信
    用處理事務之本旨（86年度台上字第3629號）。被告庚○○
    自84年起即擔任百美特公司總經理，87年1月22日股東會決
    議（第二次增資會議）推選丁○為公司負責人，87年3月19
    日完成負責人為丁○變更登記，均仍擔任百美特公司總經理
    ，至88年11月遭解除總經理職務止，業據被告供明，並經證
    人辛○○、戊○○證實無訛，而經理人與公司間為委任關係
    ，此觀公司法第二十九條第二項「經理人之委任... 」之規
    定即明。被告庚○○竟意圖為自己不法之利益，及損害百美
    特公司之利益，於八十六年間因與案外人丙○○共同經營環
    保事業，需不動產為擔保向銀行融資，乃由百美特公司及丙○○經營之圓中正企業股份有限公司各以一千二百萬元向乙○○購買宜蘭市之房屋各一棟（被告庚○○於八十六年三、
    四月間簽發以百美特公司為發票人86.6.30四百萬元支票、
    86.8.31四百萬元支票、86.8.31四百萬元支票等三張支票，
    面額計一千二百萬元；丙○○亦於八十六年三、四月間簽發
    圓中正三張支票，面額計一千二百萬元），登記予丙○○及
    其公司名下，即宜蘭市○○路○段九十一巷六十三號由百美
    特公司買受，登記在丙○○名下，宜蘭市○○路○段九十一
    巷六十五號由圓中正企業股份有限公司買受，登記在圓中正
    企業股份有限公司名下，擬透過丙○○及其所經營之圓中正
    公司向銀行提供擔保融資，所購房屋未列入公司資產，亦未
    取得任何保障，違背其任務，致生損害於百美特公司。且明
    知百美特公司股東會議於87.01.22議決變更負責人為丁○，
    並於87.03.19完成負責人變更登記，八十七年一月二十日丁○、辛○○、庚○○簽認之表一：遞延應付票款及保證票明
    細表，表二：應付票據明細表，表三：股東分攤金額，註
    載明：丙○○所屬不動產一幢不列入公司，其權益為庚○○
    個人所有（見士林檢88他字第1374號卷第137頁），則有關
    向告訴人乙○○購買宜蘭市之房屋，應由其個人自行理清，
    竟仍基上犯意，無視前開決議，於丙○○所簽發圓中正企業
    股份有限公司三張支票，面額計一千二百萬元跳票未付款，
    告訴人乙○○欲取消契約取回房子之際，由被告以百美特公
    司名義簽發面額甲○○○○○○○交付乙○○，告訴人乙○○則同意延展半年，並將跳票之二紙票據（丙○○本票及圓
    中正公司支票各一紙）交還丙○○，被告乃冒以百美特公司
    名義，簽發附表一所示以華銀圓山分行為付款人，發票日87
    .04.20，到期日空白，票號ＸＢ0000000號，面額甲○○○○○○○乙紙交付予乙○○履行保證債務，經乙○○
    提示退票，損害百美特公司之利益而為違背任務之行為。核
    被告所為係犯刑法第342條第1項背信罪嫌。因非起訴範圍，
    爰移送檢察官依法偵處。
七、適用法律：
據上論斷，應依刑事訴訟法第368條，判決如主文。
本案經檢察官呂丁旺到庭執行職務。
中　　  華　　民　　國　  94　  年　　9　　月　9  　日
                    刑事第二十一庭審判長法  官  溫耀源
                                        法  官  周政達
                                        法  官  邱同印
以上正本證明與原本無異。
檢察官部分如不服本判決，應於收受送達後十日內向本院提出上
訴書狀，其未敘述上訴之理由者並得於提起上訴後十日內向本院
補提理由書（均須按他造當事人之人數附繕本）。
          　　　　　　　　　　　　　　　書記官  莊昭樹
中　　華　　民　　國　　94　　年　　9 　　月　　9 　　日
附表一：以華銀圓山分行為付款人，發票日87.04.20，到期日空
        白，票號ＸＢ0000000號，面額甲○○○○○○○乙紙。
附表二：
┌───┬──────┬──────┬─────┬───────────┐
│編號　│　本票號碼　│　 發票人　 │ 發票日　 │ 金額　　　　         │
├───┼──────┼──────┼─────┼───────────┤
│ 一　 │ XB0000000　│百美特公司　│87.07.04　│三百萬元　　          │
├───┼──────┼──────┼─────┼───────────┤
│ 二　 │ TH0000000　│百美特公司　│87.10.12　│二十三萬七千六百二十元│
├───┼──────┼──────┼─────┼───────────┤
│ 三　 │ TH0000000　│百美特公司　│88.01.12　│十四萬零二百五十八元  │
├───┼──────┼──────┼─────┼───────────┤
│ 四　 │ TH0000000　│百美特公司　│87.12.24　│十二萬四千三百元      │
├───┼──────┼──────┼─────┼───────────┤
│ 五　 │ TH0000000　│百美特公司　│87.12.24　│二十五萬九千二百元    │
├───┼──────┼──────┼─────┼───────────┤
│ 六　 │ TH0000000　│百美特公司　│87.12.24　│四十五萬元　　        │
├───┼──────┼──────┼─────┼───────────┤
│ 七　 │ TH0000000　│百美特公司　│88.01.29　│四萬五千四百零九元    │
├───┼──────┼──────┼─────┼───────────┤
│ 八　 │ TH0000000　│百美特公司　│88.02.11　│二百零七萬一千二百十元│
└───┴──────┴──────┴─────┴───────────┘
